臺灣嘉義地方法院刑事判決
111年度交簡上字第41號
上  訴  人  
即  被  告  陳信三



上列上訴人即被告因過失傷害案件，不服本院中華民國111年3月
31日110年度嘉交簡字第1153號第一審刑事簡易判決（聲請簡易
判決處刑案號：110年度偵字第9987號），提起上訴，本院管轄
之第二審合議庭判決如下：
    主      文
原判決撤銷。
陳信三犯過失傷害罪，處拘役肆拾日，如易科罰金，以新臺幣壹
仟元折算壹日。緩刑貳年。 
    事實及理由
一、犯罪事實
　　陳信三於民國110年9月3日下午1時52分許，騎乘車牌號碼00
    0-000號普通重型機車(下稱甲機車)，沿嘉義市○區○○里○○路
    ○○○○○○○○○○○路00號前欲左轉彎駛進台灣中油股份有限公司
    文化路加油站時，本應注意轉彎車禮讓直行車先行，且依當
    時天候晴、日間自然光線、路面乾燥無缺陷、無障礙物，視
    距良好之情況，並無不能注意之情形，竟疏未注意及此及貿
    然左轉彎，適有林○○騎乘車牌號碼000-0000號普通重型機車
    (下稱乙機車)自同路段由北往南方向行駛至該處而不及反應
    ，甲、乙二車因此發生碰撞致雙方均人車倒地，林○○並受有
    雙手腕、雙膝、左肘及足踝挫傷、左肘、前臂、膝及足踝擦
    傷之傷害。陳信三於肇事後留待於現場，並於員警到場處理
    時承認為肇事者，自首犯行並願接受裁判。
二、證據能力　　
　　刑事訴訟法第159條之5規定，被告以外之人於審判外之陳述
    ，雖不符前4條之規定，而經當事人於審判程序同意作為證
    據，法院審酌該言詞陳述或書面陳述作成時之情況，認為
    適當者，亦得為證據。當事人、代理人或辯護人於法院調查
    證據時，知有第159條第1項不得為證據之情形，而未於言詞
    辯論終結前聲明異議者，視為有前項之同意。本判決以下所
    引用之傳聞證據，檢察官及被告陳信三於審判程序中均同意
    作為證據使用，或知有傳聞證據之情形而未於言詞辯論終結
    前聲明異議，本院審酌該等證據作成時之情況，並無違法取
    證之情形，又與本案有關聯性，認為以之作為證據應屬適當
    ，均具有證據能力。
三、認定犯罪事實所憑之證據及理由
　㈠被告就上開犯罪事實均坦承不諱（偵卷第23頁至第26頁、簡上卷第57頁至第59頁、第79頁），核與告訴人林○○指訴內容大致相符（警卷第7頁至第10頁、偵卷第23頁至第26頁），並有告訴人之天主教中華聖母修女會財團法人天主教聖馬爾定醫院110年9月3日乙種診斷證明書（警卷第12頁）、道路交通事故現場圖、道路交通事故調查表㈠㈡（警卷第15頁至第17頁）、監視器影像光碟（警卷第18頁）、現場暨車損照片（警卷第19頁至第33頁）、嘉義地方檢察署檢察官110年11月24日勘驗筆錄（偵卷第9頁至第17頁）、酒精測定紀錄表（警卷第13頁）、交通部公路總局嘉義區監理所111年2月9日嘉監鑑字第1100263696號函附該所嘉雲區車輛行車事故鑑定會鑑定意見書（嘉交簡卷第13頁至第16頁）可佐，被告任意性自白與上開證據相符，堪以採信。
　㈡被告於審理時雖另辯稱「鑑定報告對過失責任部分沒有記載
    清楚且對於告訴人行車速度未精確描述，告訴人車速對我而
    言感覺速度很快，而且告訴人應該同有未注意車前狀況之過
    失」等語(簡上卷第7頁至第24頁、第57頁至第59頁、第77頁
    至第79頁、第85頁)。惟查：
　⒈本件交通事故發生經過，經臺灣嘉義地方檢察署檢察官及本
    院勘驗監視器畫面後，結果均同略為「畫面時間2021/9/3。
    (13：51：22)可見1位男子騎乘灰色機車，在畫面上方的路
    面邊緣停等【註：即被告】。(13：51：29)可見該男子騎乘
    機車橫越馬路欲前往畫面下方之加油站。(13：51：30)可見
    1位熊貓外送員【註：即告訴人】騎乘機車自畫面左側進入
    畫面，兩車隨即發生碰撞，雙方均人車倒地」(偵卷第9頁至
    第17頁、簡上卷第81頁)。可證甲、乙二車行向與行進動線
    以及肇事經過情形，為被告騎乘甲機車於13：51：22沿文化
    路由南往北方向行駛後，於右側路邊停等欲左轉迴車，甲機
    車停等約7秒鐘(即13：51：29)後開始往左迴車，於1秒鐘(
    即13：51：30)後告訴人騎乘乙機車沿文化路北往南方向同
    行駛至該處，甲、乙兩車隨即發生碰撞肇事無訛。
　⒉關於乙車於交通事故發生時之速度為何，業經鑑定機關即交
    通部公務總局嘉雲區車輛事故鑑定會以道路交通事故現場圖
    、照片、道路交通事故調査報告表顯示之路況、二車行向、
    行車視距、肇事後二車停倒位置、車輛撞擊部位、車損情形
    及現場處理摘要與監視器畫面等資料綜合研判，鑑定結果認
    為「乙車於13：51：29至13：51：30行經約11公尺換算車速
    約時速46公里」(嘉交簡卷第15頁)，其鑑定方式及鑑定過程
    符合科學法則而有所本並非出於主觀臆測，當堪採信。佐以
    發生交通事故之該路段限速為時速50公里(警卷第16頁)，可
    知告訴人案發當時並無超速行車之過失情形，被告辯稱告訴
    人行車速度很快，應屬其個人主觀感受而無所憑據。
　⒊再觀諸被告雖於文化路右側路邊停等約7秒鐘始起步欲左轉彎
    ，然乙機車於同路段由北往南方向直行行駛而在甲機車起步
    開始左轉彎之1秒鐘後，兩車隨即發生碰撞，依告訴人當時
    車速約為時速46公里（即秒速12.77778公尺）研判，告訴人
    發現甲車左轉彎所得反應時間顯然不及2秒鐘，未達交通學
    上維持安全距離之「兩秒定律」【two-second rule ，指一
    般人自車輛開始制動至停止的反應時間，用以協助一個防衛
    駕駛者，判斷在任何速度下避免追撞的最小安全距離】，自
    無法維持安全間隔距離而有足夠緊急煞車之反應時間。即被
    告騎乘甲機車欲左轉進入加油站時，乙車因反應時間不足2
    秒而不及反應，自無未注意車前狀況之過失可指，聲請簡易
    判決處刑意旨此部分認定及被告此部分所辯均容有未洽，告
    訴人就本件交通事故之發生自無與有過失之情形存在。至被
    告雖聲請就本件交通事故重新送請其他機關鑑定肇事因素，
    然因本件交通事故情節已經明確，本院認無再行鑑定之必要
    ，均一併指明。
　㈢綜上，本件事證明確，被告犯行堪以認定，應依法論科。　
四、論罪科刑
　㈠核被告所為，係犯刑法第284條前段之過失傷害罪。被告於肇
    事後留在現場，並於偵查犯罪之員警未發覺犯罪行為人前承
    認其為肇事者，此有嘉義市政府警察局道路交通事故肇事人
    自首情形紀錄表可憑（警卷第14頁），被告顯已符合自首要
    件，爰依刑法第62條前段規定減輕其刑。
  ㈡本案經原審審理結果，認被告犯罪事證明確，因而適用刑事
    訴訟法第449條第1項前段，刑法第284條前段、第62條前段
    、第41條第1項前段，刑法施行法第1條之1第1項之規定，並
    審酌被告為大學畢業之智識程度為公務員，自陳生活勉能維
    持而無相同類型之犯罪前科，在本案車禍事故應負全部過失
    責任，且所為致告訴人受有雙手腕、雙膝、左肘及足踝挫傷
    、左肘、前臂、膝及足踝擦傷之傷害，犯後雖於偵查中坦承
    犯行，然本案迄今尚未達成和解。而觀諸告訴人於偵查中所
    提出之賠償金額，僅要求被告賠償18950元，難謂漫天開價
    ，被告卻表示僅願意賠償告訴人1元，直至審理安排雙方調
    解時，告訴人也願意降低賠償金額僅請求6500元，卻仍遭被
    告拒絕，犯後態度難謂良好等一切情狀，於法定刑度內量處
    被告有期徒刑2月，固屬卓見，惟被告於原審判決後之111年
    5月31日已與告訴人達成和解並履行損害賠償完畢(簡上卷第
    53頁至第54頁)，原審【未及審酌】此對被告量刑有利之減
    輕因子，被告認原審認定事實有所違誤雖無理由，惟其以量
    刑過重而上訴則為有理由，應由本院撤銷改判。
　㈢爰審酌被告一時不慎疏未遵守道路交通安全規則因而釀致本
    件交通事故，造成告訴人受有前開傷勢，考量被告犯後坦承
    犯行，已與告訴人達成和解並已賠償完畢，及其自陳大學畢
    業之智識程度，未婚、無子女，擔任公務員，與家人同住，
    家境普通，及被告應負全部肇事因素等一切狀況，量處如主
    文所示之刑，並諭知易科罰金之折算標準。
  ㈣被告未曾因故意犯罪受有期徒刑以上刑之宣告，有臺灣高等
    法院被告前案紀錄表在卷可考，其於審理時坦承犯行並與告
    訴人達成調解且已賠償完畢，告訴人表示不再追究被告之刑
    事責任且對於是否給予緩刑宣告並無意見，信被告經此科刑
    之教訓，已足資警惕，應無再犯之虞，本院因認被告所受宣
    告之刑，以暫不執行為適當，併予宣告緩刑2年，以啟自新
    。
據上論斷，應依刑事訴訟法第455條之1第1項、第3項、第369條
第1項前段、第364條、第299條第1項前段(依刑事判決精簡原則
，僅記載程序法條)，判決如主文。
本案經檢察官謝雯璣、陳郁雯聲請以簡易判決處刑，上訴後由檢
察官楊麒嘉到庭執行職務。
中　　華　　民　　國　　111 　年　　6 　　月　　28　　日
                  刑事第八庭  審判長法  官  謝其達
　　　　　　　　　                  法  官  鄭諺霓
　　　　　　　　　                  法  官  盧伯璋　
上列正本證明與原本無異。
本件不得上訴。　　　　　　　　　　　　　　　　　　
中　　華　　民　　國　　111 　年　　6 　　月　　28　　日
                                    書記官  曹瓊文